【裁判字號】    95,訴,555
【裁判日期】    951011
【裁判案由】    偽造文書
【裁判全文】
臺灣基隆地方法院刑事判決               95年度訴字第555號
公  訴  人  臺灣基隆地方法院檢察署檢察官
被      告  甲○○
被      告  乙○○  35歲民.
                    入出境許可.
                    301室
上列被告因偽造文書案件，經檢察官提起公訴（95年度偵字第28
82號、95年度偵字第3333號），被告為有罪之陳述，本院合議庭
乃裁定由受命法官獨任以簡式審判程序進行審理，並判決如下：
    主      文
甲○○行使偽造私文書，足以生損害於他人，處有期徒刑柒月。
監護權約定書及認領同意書上偽造之「楊心蓉」印文、署押各貳
枚均沒收。
乙○○偽造署押，足以生損害於他人，處有期徒刑參月，如易科
罰金，以銀元參佰元即新臺幣玖佰元折算壹日。財團法人長庚紀
念醫院基隆分院產前檢查記錄表上偽造之「楊心蓉」署押壹枚沒
收。
    事實及理由
壹、程序事項：
    本件被告甲○○、乙○○所犯者非為死刑、無期徒刑、最輕
    本刑為3 年以上有期徒刑之罪或高等法院管轄第一審案件，
    其於準備程序進行中，先就被訴事實為有罪之陳述，經告知
    其簡式審判程序之旨，並聽取公訴人、被告之意見後，本院
    合議庭業已依刑事訴訟法第273條之1第1 項之規定，裁定由
    受命法官獨任以簡式審判程序進行本案之審理。
貳、實體事項：
    本件犯罪事實、證據，除引用檢察官起訴書之記載外，並補
    充如下：
    (一)犯罪事實部分：
      被告甲○○、乙○○前曾因行使偽造私文書案件，經本院
      於95年5月15日以95年度訴字第188號判決分別判處6月、2
      月確定。
    (二)證據部分：
      補引「被告2 人於本院準備程序及審理時之自白」、被告
      甲○○拾獲變造前照片欄係空白之「楊心蓉」身分證（詳
      94年度證字第2386號）、變造後黏貼被告乙○○照片之「
      楊心蓉」身分證影本（詳94年度偵字第4362號卷第82頁）
      各乙紙為證據。
參、論罪科刑：
  (一)查被告甲○○、乙○○行為後，刑法業於民國95年7月1日修
    正公布施行（下稱修正後刑法），與本案有關部分之第28條
    、第38條、第41條第1項前段、第55條、第56條，均已修正
    。按「行為後法律有變更者，適用行為時之法律，但行為後
    之法律有利於行為人者，適用最有利於行為人之法律。」，
    修正後刑法第2條第1項定有明文。此條規定係規範行為後法
    律變更所生新舊法律比較適用之準據法，本身尚無新舊法比
    較之問題，於修正後刑法施行後，應一律適用修正後刑法第
    2條第1項之規定，為「從舊從輕」之比較。茲就本案修正前
    、後刑法規定比較結果說明如下：
    (1)修正後刑法第28條有關共同正犯之法條文字雖有修改，然
      根據立法理由，修法目的在於剔除「陰謀共同正犯」、「
      預備共同正犯」，雖屬行為可罰性要件之變更，但與本案
      之共犯型態無關，應逕依被告行為時即修正前之刑法第28
      條規定論以共同正犯。
    (2)被告甲○○、乙○○先後2 次行使變造特種文書之犯行，
      修正前依連續犯規定，至多加重其刑至1/2，修正後刑法
      第56條將關於連續犯之規定刪除，被告2人所犯2次行使變
      造特種文書犯行依修正後之規定應予分論併罰，比較結果
      ，自以修正前規定有利於被告，依修正後刑法第2條第1項
      規定，應適用被告之行為時即修正前刑法第56條規定論以
      連續犯。
    (3)被告甲○○所犯行使變造特種文書、偽造署押、偽造印章
      、偽造印文、偽造私文書、行使偽造私文書、使公務員登
      載不實等罪間；被告乙○○所犯行使變造特種文書、偽造
      署押等罪間，有方法、目的之牽連關係，依修正前刑法規
      定得依牽連犯之規定從一重處斷，然修正後刑法第55條後
      段已刪除關於牽連犯之規定，被告2人所犯上述各罪即應
      依數罪併罰之規定分論併罰。比較結果，修正後規定，並
      未較有利於被告，依修正後刑法第2條第1項之規定，應適
      用被告行為時即修正前刑法第55條後段牽連犯之規定，從
      一重處斷。
    (4)被告行為時即修正前刑法第41條第1項前段規定：「犯最
      重本刑為5年以下有期徒刑以下之刑之罪，而受6個月以下
      有期徒刑或拘役之宣告，因身體、教育、職業、家庭之關
      係或其他正當事由，執行顯有困難者，得以1元以上3元以
      下折算1 日，易科罰金」，然而，被告行為時之易科罰金
      折算標準，廢止前罰金罰鍰提高標準條例第2條（現已刪
      除）規定，就其原定數額提高為100倍折算1日，故本件被
      告行為時之易科罰金折算標準，應以銀元300 元即新臺幣
      900元折算1日。惟修正後刑法第41條第1 項前段則規定：
      「犯最重本刑為5年以下有期徒刑以下之刑之罪，而受6個
      月以下有期徒刑或拘役之宣告者，得以新臺幣1,000元、2
      ,000 元或3,000元折算1 日，易科罰金」，均較修正前規
      定之新臺幣900元折算1日為高。比較結果，修正後之規定
      ，並未較有利於被告，依修正後刑法第2條第1項前段規定
      ，自應適用修正前之規定，定其易科罰金之折算標準。
    (5)沒收為從刑之一種，附屬於主刑，不生比較輕重問題。
    (6)綜合觀察比較結果，本件應依修正後刑法第2條第1項前段
      規定，適用修正前之相關刑罰規定。
  (二)核被告甲○○所為，係犯刑法第216條、第212條行使變造特
    種文書罪、第217條第1項偽造印章、印文及署押罪、第210
    條偽造私文書罪、第216條、第210條行使偽造私文書罪、第
    214條使公務員登載不實罪。偽造「楊心蓉」印章係偽造「
    楊心蓉」印文（監護權約定書及認領同意書上「楊心蓉」印
    文部分），又偽造印文及偽造署押之行為（監護權約定書及
    認領同意書上「楊心蓉」印文及署押部分），為偽造監護權
    約定書及認領同意書等私文書之部分行為，不另論罪。偽造
    監護權約定書及認領同意書等私文書後，進而行使，其偽造
    之低度行為為行使之高度行為所吸收，亦不另論罪。至被告
    乙○○所為，則係犯刑法第216條、212條行使變造特種文書
    罪、第217條第1項偽造署押罪（於財團法人長庚紀念基隆分
    院產前檢查記表上冒用「楊心蓉」姓名部分）。又被告2 人
    所為上開2次行使變造特種文書及偽造署押（於財團法人長
    庚紀念基隆分院產前檢查記表上偽造「楊心蓉」署名部分）
    之犯行間，有犯意聯絡及行為分擔，為共同正犯。被告甲○
    ○、乙○○所為上開2 次行使變造特種文書犯行，時間緊接
    ，且觸犯構成要件相同之罪名，顯係基於概括犯意為之，為
    連續犯，應依法加重其刑。又被告甲○○、乙○○所犯上開
    數罪間有方法、目的之牽連關係，應依修正前刑法第55條後
    段之規定分別從一重之行使偽造私文書罪及偽造署押罪論處
    。本院審酌被告2 人之犯罪動機、目的、手段、及其品性、
    生活狀況、智識程度、所生之危害與犯罪後坦承犯行之態度
    等一切情狀（修正後刑法第57條之規定，為法院就刑之裁量
    審認標準見解之明文化，非屬法律變更，無新舊法比較問題
    ，最高法院95年第8次刑事庭會議決議六(一) 參照），分別量
    處如主文所示之刑，被告乙○○部分並依修正前刑法第41條
    第1項前段規定，諭知易科罰金之折算標準。
  (三)財團法人長庚紀念基隆分院產前檢查記錄表上偽造之「楊心
    蓉」署名1枚、監護權約定書及認領同意書等私文書上偽造
    之「楊心蓉」署名及印文各2枚，乃偽造之署押、印文，不
    問屬於犯人與否，均應依刑法第219條規定宣告沒收。至變
    造之「楊心蓉」身分證上所貼「乙○○」照片1紙，雖係被
    告2 人共同行使變造特種文書罪所用之物、偽造之「楊心蓉
    」印章1枚，雖係被告甲○○行使偽造私文書罪所用之物，
    惟因均未扣案，復無證據證明其尚存在，為免日後執行困難
    ，均不予宣告沒收。
據上論斷，應依刑事訴訟法第273條之1第1項、第299條第1 項前
段，刑法第2條第1項前段、第216條、第210條、第217條第1項、
修正前刑法第55條後段、修正前刑法第41條第1項前段、刑法第2
19條，廢止前罰金罰鍰提高標準條例第2條，現行法所定貨幣單
位折算新臺幣條例第2條，判決如主文。
本案經檢察官丙○○到庭執行職務。
中    華    民    國    95    年    10    月    11    日
                  刑事第四庭法    官  林淑鳳
以上正本證明與原本無異。
對於本件判決如有不服，應於收受送達後10日內，向本院提出上
訴書狀，上訴於臺灣高等法院，並按他造當事人之人數附具繕本
。
中    華    民    國    95    年    10    月    11    日
                            書 記 官  王毓嫻


司法院資訊處製作；財團法人民間司法改革基金會備份。
